臺灣高雄地方法院刑事判決　　　　　　　　　　　　　九十三年度訴字第一四二號
　　公　訴　人　臺灣高雄地方法院檢察署檢察官
　　被　　　告　甲○○
　　選任辯護人　蔡淑媛律師
　　　　　　　　吳敏蕙律師
　　　　　　　　張名賢律師
右列被告因貪污治罪條例等案件，經檢察官提起公訴（九十二年度偵字第七三一０號
），本院判決如左：
    主  文
甲○○共同連續隱匿公務員職務上委託第三人掌管之物品，處有期徒刑貳年陸月。扣
案之加油機壹個、加油槍壹個、加油錶壹個、馬達貳個、儲油槽參個、柴油桶伍個、
帳單壹百貳拾捌紙、帳冊壹本、日報表伍紙均沒收之。
    事  實
一、甲○○明知依能源管理法之規定，柴油係經中央主管機關經濟部指定之能源產品
    ，其分裝、販賣、儲存或處理場所，其消防安全設備之設置標準，應依公共危險
    物品及可燃性高壓氣體設置標準既安全管理辦法辦理，且未經許可並辦理登記，
    不得擅自經營柴油銷售業務（石油管理法係民國九十年十月十一日公佈施行，將
    能源管理法有關石油之規定改依石油管理法規範，不再適用能源管理法），竟未
    經許可登記，即基於經營柴油銷售營利之概括犯意聯絡，在高雄市前鎮區○○○
    ○路三十二號旁空地開設俗稱之「六十五號碼頭加油站」，雇請有犯意聯絡之丁
    ○○（已經判決確定）先擔任駐站加油工，嗣因另雇請有犯意聯絡之乙○○（已
    經判決確定）、劉滿雄（已經判決確定）擔任加油工，丁○○遂改任上開加油站
    之聯絡人兼收帳員，甲○○與丁○○、劉滿雄、乙○○基於共同犯意之聯絡，分
    擔為左列行為：
    （一）甲○○自八十七年七月二十一日起，向年籍不詳之男子，以每公升新臺幣
          （下同）九元之價格購入不詳數量之漁用柴油，交由丁○○在前揭加油站
          ，以每公升九元五角之價格銷售與不特定之貨車司機。嗣同年月二十三日
          下午六時五分許，適丁○○非法銷售漁用柴油予駕駛車牌號碼為ＫＶ─五
          三六號大貨車之司機朱慶芳時，為警當場查獲，並扣得甲○○等人所有，
          漁用柴油一萬三千六百六十公升及加油機一個，經警將此次之扣押物委託
          丁○○立據掌管，所扣得上開物品，因丁○○涉犯能源管理法，已經台灣
      高雄地方法院以八十七年度雄簡字第八四五號判處拘役四十日確定，並由
          台灣高雄地方法院檢察署予以沒收執行。嗣後甲○○為繼續營業，即改雇
          丁○○為該加油站之駐站聯絡人及收帳員，另雇乙○○、劉滿雄等人輪班
          駐站實際從事加油之銷售工作，而以每公升八元六角之價格銷售漁用柴油
          。嗣乙○○於八十七年十二月二十一日下午八時四十分許，在現場銷售漁
          用柴油予駕駛車牌號碼為ＸＱ─九八九號貨櫃曳引車司機張振生之際，為
          警當場查獲，並扣得甲○○等人所有，如附表一編號一所示漁用柴油一萬
          六千零六十五公升、加油機一個、及加油槍與儲油槽各一個，均委由宋仲
          秋立據掌管。乙○○於受託掌管期間之某時，甲○○繼續向年籍不詳之男
          子，以每公升七元之價格購入不詳數量之漁用柴油，混入原由乙○○掌管
          之一萬六千零六十五公升漁用柴油中，並利用上開遭扣押之加油設備繼續
          營業，隱匿警方交付乙○○掌管之上開扣押物，以每公升八元之價格銷售
          漁用柴油。嗣於八十八年二月十二日下午五時許，輪由劉滿雄在場銷售漁
          用柴油予駕駛車牌號碼為ＫＩ─六六號曳引車司機劉勝乾之際，為警當
          場查獲，並扣得甲○○等人所有，如附表一編號二所示漁用柴油一萬零五
          百公升、加油機一個（與附表一編號一之物同一）、加油槍與儲油槽各一
          個（與附表一編號一之物同一）、帳單十八紙、日報表一紙；而上開漁用
          柴油一萬零五百公升及加油機、加油槍、儲油槽各一個，均委由劉滿雄立
          據掌管。
    （二）劉滿雄於受託掌管期間之某時，甲○○繼續向年籍不詳之男子，以不詳價
          格購入不詳數量之漁用柴油，混入原由劉滿雄掌管之一萬零五百公升漁用
          柴油中，並利用上開經扣押之加油設備繼續營業，隱匿警方交付劉滿雄掌
          管之上開扣押物，以每公升八元六角之價格銷售漁用柴油。嗣於八十八年
          四月三日下午五時二十分許，輪由乙○○駐站銷售漁用柴油予駕駛車牌號
          碼為ＸＱ─六七三號貨櫃曳引車司機陸永晉之際，為警當場查獲，並扣得
          甲○○等人所有，如附表一編號三所示漁用柴油一萬零二百七十六公升、
          加油機一個（與附表一編號一之物同一）、加油槍與儲油槽各一個（與附
          表一編號一之物同一），均委由乙○○立據掌管。乙○○於受託掌管期間
          之某時，甲○○繼續向年籍不詳之男子，以每公升七元之價格購入不詳數
          量之漁用柴油，混入原由乙○○掌管之一萬零二百七十六公升漁用柴油中
          ，並利用上開經扣押之加油設備繼續營業，隱匿警方交付乙○○掌管之上
          開扣押物，以每公升八元之價格銷售漁用柴油。嗣於八十八年四月十九日
          十九時許，輪由劉滿雄在場銷售漁用柴油予駕駛車牌號碼為ＫＺ─一九六
          號貨櫃曳引車司機陳朝陽之際，為警當場查獲，並扣得甲○○等人所有，
          如附表一編號四所示漁用柴油一萬五千公升、加油機一個（與附表一編號
          一之物同一）、加油槍與儲油槽各一個（與附表一編號一之物同一）、帳
          單四十七紙、日報表四紙；而上開漁用柴油一萬五千公升及加油機、加油
          槍、儲油槽各一個，均委由劉滿雄立據掌管。
    （三）劉滿雄於受託掌管期間之某時，甲○○繼續向年籍不詳之男子，以每公升
          七元之價格購入不詳數量之漁用柴油，混入原由劉滿雄掌管之一萬五千公
          升漁用柴油中，並利用上開經扣押之加油設備繼續營業，隱匿警方交付劉
          滿雄掌管之上開扣押物，以每公升八元五角之價格銷售漁用柴油。嗣於八
          十八年五月二十日十時二十五分許，輪由劉滿雄駐站銷售漁用柴油予駕駛
          車牌號碼為ＫＣ─三九一號貨櫃車司機王世雄之際，為警當場查獲，並扣
          得甲○○等人所有，如附表一編號五所示漁用柴油三萬五千公升、加油機
          一個（與附表一編號一之物同一）、加油槍與儲油槽各一個（與附表一編
          號一之物同一）及帳單一紙；而上開漁用柴油三萬五千公升及加油機、加
          油槍、儲油槽各一個，均委由劉滿雄立據掌管。
    （四）八十八年五月下旬起，甲○○等人再透過有犯意聯絡之胡阿輝之介紹，雇
          請有犯意聯絡之郭清石（業已另案判決確定）擔任加油工兼名義負責人，
          於警方查獲時出面自稱負責人而立據保管扣押物；又於同年七月間雇請有
          犯意聯絡之曾南淵及歐虹新（業經判決確定），二人分任加油工及每日駕
          駛由胡阿輝提供之ＸＪ─二八二號油灌車載運由甲○○向年籍不詳之男子
          所購入之漁用柴油，載至前揭加油站交予丁○○之工作；另再雇請有犯意
          聯絡之楊金來（檢察官另行起訴），亦擔任名義負責人之工作。甲○○與
          丁○○、劉滿雄、乙○○、胡阿輝、郭清石、楊金來、曾南淵、歐虹新承
          前述共同犯意之聯絡，分擔下述隱匿公務員職務上委託第三人掌管物品以
          經營漁用柴油銷售業務之行為：
      １、劉滿雄於受託掌管期間之某時，甲○○繼續向年籍不詳之男子，以每公升
          七至八元不等之價格購入不詳數量之漁用柴油，混入原由劉滿雄掌管之三
          萬五千公升漁用柴油中，並利用上開經扣押之加油設備繼續營業，隱匿警
          方交付劉滿雄掌管之上開扣押物，以每公升八元五角至九元不等之價格銷
          售漁用柴油。嗣於八十八年六月二十四日下午四時四十分許，輪由乙○○
          駐站銷售漁用柴油予駕駛車牌號碼為ＸＳ─九六八一號貨櫃車司機蕭竣升
          之際，為警當場查獲，並扣得甲○○等人所有，如附表二編號一所示漁用
          柴油一萬五千公升、加油機一個（與附表一編號一之物同一）、加油槍一
          個（與附表一編號一之物同一）、帳單二紙，除帳單外均委託經丁○○、
          胡阿輝通知前來，自稱是乙○○雇主即六十五號碼頭加油站負責人之郭清
          石立據掌管。
      ２、郭清石於受託掌管期間之某時，甲○○繼續向年籍不詳之男子，以每公升
          七元之價格購入不詳數量之漁用柴油，混入原由郭清石掌管之一萬五千公
          升漁用柴油中，並利用上開經扣押之加油設備繼續營業，隱匿警方交付郭
          清石掌管之上開扣押物，以每公升八元五角之價格銷售漁用柴油。嗣於八
          十八年七月十四日下午四時許，輪由劉滿雄駐站銷售漁用柴油予駕駛車牌
          號碼為ＸＱ─五九六號貨櫃車司機葉祥金之際，為警當場查獲，並扣得余
          伯勝等人所有，如附表二編號二所示漁用柴油四千一百四十公升、加油機
          一個（與附表一編號一之物同一）、加油槍與儲油槽各一個（與附表一編
          號一之物同一），均委託經丁○○通知前來，自稱是劉滿雄雇主即六十五
          號碼頭加油站負責人之楊金來立據掌管。
      ３、楊金來於受託掌管期間之某時，甲○○繼續向年籍不詳之男子，以每公升
          七元至八元不等之價格購入不詳數量之漁用柴油，混入原由楊金來掌管之
          四千一百四十公升漁用柴油中，並利用上開經扣押之加油設備繼續營業，
          隱匿警方交付楊金來掌管之上開扣押物，以每公升八元五角至九元不等之
          價格銷售漁用柴油。嗣於八十八年七月二十七日十二時許，輪由郭清石駐
          站銷售漁用柴油予駕駛車牌號碼為ＸＱ─三五七號貨櫃曳引車司機陳清海
          之際，為警當場查獲，並扣得甲○○等人所有，如附表二編號三所示漁用
          柴油八萬二千八百公升、加油機一個（與附表一編號一之物同一）、加油
          槍一個（與附表一編號一之物同一）與儲油槽三個（其一與附表一編號一
          之物同一）、馬達二個、加油錶一個、帳單四張；除帳單外均委託經莊建
          基、胡阿輝通知前來，自稱是劉滿雄之雇主即六十五號碼頭加油站之郭清
          石立據掌管。
      ４、郭清石於受託掌管期間之某時，甲○○繼續向年籍不詳之男子，以每公升
          七元至八元不等之價格購入不詳數量之漁用柴油，混入原由郭清石掌管之
          八萬二千八百公升漁用柴油中，並利用上開經扣押之加油設備繼續營業，
          隱匿警方交付郭清石掌管之上開扣押物，以每公升八元五角至九元不等之
          價格銷售漁用柴油。嗣於八十八年八月十日十一時五十分許，輪由劉滿雄
          石駐站銷售漁用柴油予駕駛車牌號碼為ＫＡ─八三七號貨櫃曳引車司機譚
          高雄之際，為警當場查獲，並扣得甲○○等人所有，如附表二編號四所示
          漁用柴油三萬公升、加油機一個（與附表一編號一之物同一）、儲油槽一
          個（與附表一編號一之物同一）、帳單六張，除帳單外均委託經丁○○、
          胡阿輝通知前來，自稱是劉滿雄之雇主及六十五號碼頭加油站負責人之郭
          清石立據掌管。
      ５、郭清石於受託掌管期間之某時，甲○○繼續向年籍不詳之男子，以每公升
          七元至八元不等之價格購入不詳數量之漁用柴油，混入原由郭清石掌管之
          三萬公升漁用柴油中，並利用上開經扣押之加油設備繼續營業，隱匿警方
          交付郭清石掌管之上開扣押物，以每公升八元五角至九元不等之價格銷售
          漁用柴油。嗣於八十八年八月二十二日十時十分許，歐虹新依胡阿輝指示
          駕駛ＸＪ─二八二號大貨車，裝載漁用柴油前往高雄市○○區○○街一一
          六巷二號，欲銷售漁用柴油與他人時，為警當場查獲，並扣得甲○○等人
          所有，如附表二編號五所示漁用柴油一萬二千公升、前揭大貨車一台，均
          委託經胡阿輝通知前來，自稱是歐虹新雇主之郭清石立據保管。
      ６、郭清石於受託掌管期間之某時，甲○○繼續向年籍不詳之男子，以每公升
          七元至八元不等之價格購入不詳數量之漁用柴油，混入原由郭清石掌管之
          一萬二千公升漁用柴油中，並利用上開經扣押之加油設備繼續營業，隱匿
          警方交付郭清石掌管之上開扣押物，以每公升八元五角至九元不等之價格
          銷售漁用柴油。嗣於八十八年八月三十日十一時二十分許，輪由曾南淵駐
          站銷售漁用柴油予駕駛車牌號碼為ＫＶ─二一二號貨櫃曳引車司機黃俊庸
          之際，為警當場查獲，並扣得甲○○等人所有，如附表二編號六所示漁用
          柴油五萬六千公升、加油機一個（與附表一編號一之物同一）、加油槍一
          個（與附表一編號一之物同一）、儲油槽三個（其一與附表一編號一之物
          同一，餘二與附表二編號三之物同一），均委託經丁○○、胡阿輝通知前
          來，自稱是曾南淵雇主即六十五號碼頭加油站負責人之郭清石立據掌管。
      ７、郭清石於受託掌管期間之某時，甲○○繼續向年籍不詳之男子，以每公升
          七元至八元不等之價格購入不詳數量之漁用柴油，混入原由郭清石掌管之
          五萬六千公升漁用柴油中，並利用上開經扣押之加油設備繼續營業，隱匿
          警方交付郭清石掌管之上開扣押物，以每公升八元五角至九元不等之價格
          銷售漁用柴油。嗣於八十八年九月三日十五時二十五分許，輪由劉滿雄駐
          站銷售漁用柴油予司機劉天賜之際，為警當場查獲，並扣得甲○○等人所
          有，如附表二編號七所示漁用柴油四千九百三十公升、加油機一個（與附
          表一編號一之物同一）、加油槍、儲油槽各一個（與附表一編號一之物同
          一）、馬達與加油錶各一個（與附表二編號三之物同一）、帳單二紙，除
          帳單外均委託劉滿雄立據掌管。
      ８、郭清石於受託掌管期間之某時，甲○○繼續向年籍不詳之男子，以每公升
          七元五角之價格購入不詳數量之漁用柴油，混入原由郭清石掌管之四千九
          百三十公升漁用柴油中，並利用上開經扣押之加油設備繼續營業，隱匿警
          方交付郭清石掌管之上開扣押物，以每公升八元八角之價格銷售漁用柴油
          。嗣於八十八年九月九日下午八時許，輪由乙○○駐站銷售漁用柴油予司
          機蔡慶財之際，為警當場查獲，並扣得甲○○等人所有，如附表二編號八
          所示漁用柴油三萬六千七百公升、加油機一個（與附表一編號一之物同一
          ）、加油槍、儲油槽各一個（其一與附表一編號一之物同一）、馬達一個
          （與附表二編號三之物同一）、帳冊一本，除帳冊外均委託經丁○○、胡
          阿輝通知前來，自稱是乙○○雇主即六十五號碼頭加油站負責人之郭清石
          立據掌管。
      ９、郭清石於受託掌管期間之某時，甲○○繼續向年籍不詳之男子，以每公升
          七元至八元不等之價格購入不詳數量之漁用柴油，混入原由郭清石掌管之
          三萬六千七百公升漁用柴油中，並利用上開經扣押之加油設備繼續營業，
          隱匿警方交付郭清石掌管之上開扣押物，以每公升八元五角至九元不等之
          價格銷售漁用柴油。嗣於八十八年九月十四日下午四時五十分許，輪由曾
          南淵駐站銷售漁用柴油予駕駛車牌號碼ＸＴ─一九司機林朝明之際，為
          警當場查獲，並扣得甲○○等人所有，如附表二編號九所示漁用柴油六千
          四百公升、加油機一個（與附表一編號一之物同一）、加油槍、儲油槽各
          一個（與附表一編號一之物同一），均委託經丁○○、胡阿輝通知前來，
          自稱是曾南淵雇主即六十五號碼頭加油站負責人之郭清石立據掌管。
    １０、郭清石於受託掌管期間之某時，甲○○等幕後實際負責人繼續向年籍不詳
          之男子，以每公升八元價格購入不詳數量之漁用柴油，混入原由郭清石掌
          管之六千四百公升漁用柴油中，並利用上開經扣押之加油設備繼續營業，
          隱匿警方交付郭清石掌管之上開扣押物，以每公升八元八角價格銷售漁用
          柴油。嗣於八十八年十月十三日下午七時三十分許，輪由乙○○、劉滿雄
          駐站銷售漁用柴油予駕駛車牌號碼ＫＥ─八四七曳引車司機陳貴權之際，
          為警當場查獲，並扣得甲○○等人所有，如附表二編號十所示漁用柴油三
          百九十三公升、柴油桶五個、售油所得九百元、售油帳單一批；漁用柴油
          三百九十三公升、柴油桶五個均委託劉滿雄立據掌管。
二、案經臺灣高雄地方法院檢察署檢察官自動檢舉偵查起訴。
      理  由
一、被告坦承有出資二十五萬元加入丁○○所經營之加油站，並有以黃美瑛名義之支
    票購油，而丁○○將經營加油站收到的錢匯入其指定的帳戶來填補支出，而加油
    行為警查獲後其均知悉等語，惟仍矢口否認有上開犯行，辯稱：伊僅係單純投資
    而已，並非實際負責人，對於為警查獲後所扣押之物品下落均不知情等語。經查
    ：
   （一）按加油站無論合法或非法，其主要業務無非係購油及售油，今被告於本院
         準備程序中坦承確有為「六十五號碼頭加油站」從事購油之工作，丁○○
         並將加油站所得匯給被告，來填補支出等語（參見本院審理卷第四十三頁
         及第四十四頁），另從扣案加油行營業帳冊觀之，被告與其妻黃淑惠於帳
         冊上均有簽名，被告亦不否認上開簽名真實性，另從營業帳冊上被告所簽
         名之帳目分細中記載「四月二十八日修理加油機七千五百元加雜支三百十
         五元」（參見營業帳冊第二頁）、「五月五日員工薪資十七萬元」（參見
         營業帳冊第三頁）、「五月二十五日罰金、雜支二十二萬元加七萬四千九
         百二十六元」（參見營業帳冊第五頁），足認加油站舉凡加油機之修理、
         員工薪資、購油，甚至加油站被查獲後罰金之繳納，均透過被告加以處理
         ，被告辯稱八十八年五月二十七日前單純僅投資加油站而已，顯與事實有
         違，自難採信。
   （二）而證人丁○○於本院審理時證述乙○○與劉滿雄均為人頭，為警查獲時會
         出來承認是老闆，加油站陸續被查獲均有向被告報告，被告說繼續作等語
         （參見本院審理卷第九十二頁及九十四頁），復於本院九十年度訴字第三
         ○一五號案件中供述：幕後實際負責人甲○○告訴我，若被警方查獲，就
         找胡阿輝，胡阿輝會介紹人來充當人頭，郭清石就是胡阿輝介紹來之人頭
         等語（參見本院九十年度訴字第三○一五號九十一年三月十九日訊問筆錄
         ）；另本案共犯劉滿雄於本院九十一年度訴字第二九一五號案件審理中坦
         承認識被告，並且擔任加油站之人頭，亦未否認被告確係加油站實際負責
         人（參見該案九十二年一月十五日及同年二月二十六日審判筆錄）；證人
         乙○○於偵查時亦證述被告是大老闆，被查獲後，被告稱沒有關係繼續做
         等語（參見本案偵查卷第六十四頁）；同案共犯胡阿輝於審理時供述：我
         只是介紹郭清石等人到加油站工作，甲○○會給我佣金等語（參見本院九
         十年度訴字第三○一五號九十一年七月九日審判筆錄）；又共犯郭清石於
         該案亦供稱：我以前是船員，胡阿輝是開設船員介紹所的，八十八年間我
         請胡阿輝幫我介紹船員的工作，胡阿輝跟我說我年紀太大已不適合再擔任
         船員，並要介紹我當非法加油站之人頭負責人，我同意了，之後每月向胡
         阿輝領三萬元，主要負責的工作是每當非法銷售漁用柴油之事被查獲時，
         胡阿輝會打電話要求我前往處理，由我向警方偽稱是加油站之負責人，並
         在警方要求之文件上簽名等語（參見本院九十年度訴字第三○一五號九十
         一年七月九日審判筆錄及該案八十九年度偵字第一九四三號卷第四頁）
         ；共犯歐虹新則供稱：我以每月三萬五千元之代價受顧於胡阿輝，每天負
         責駕駛胡阿輝提供之大貨車前往胡阿輝指定碼頭找尋指定之漁船抽取漁用
         柴油載往加油站銷售等語（參見本院九十年度訴字第三○一五號案件中八
         十九年度偵字第一九四三號卷第四頁）；共犯曾南淵亦稱：我與歐虹新
         都住在胡阿輝公司樓上，我們二人都依照他的指示行動，胡阿輝要我到加
         油站擔任加油工，要歐虹新去載油，我在加油站工作時，如果油不夠了，
         我會告訴丁○○，丁○○會聯絡胡阿輝，胡阿輝會找歐虹新載油來補充等
         語（參見本院九十年度訴字第三○一五號案中八十八年度他字第一三三
         號偵查卷第六頁、第二十六頁）。綜合上開證人及共犯所述，再佐之上開
         營業帳冊上被告所經手之員工薪資達十七萬元等情觀之，被告確有僱佣共
 犯丁○○、劉滿雄、乙○○、胡阿輝、郭清石、楊金來、歐虹新、曾南淵
         等人分別從事加油站現場或擔任查獲時充當負責人之工作無訛。
   （三）此外，對於隱匿公務員職務上委託第三人掌管物品之犯行，業據證人莊建
         基於本院九十年度訴字第三０一五號案件中在警訊、偵查及法院審理中坦
         承不諱，共犯乙○○、劉滿雄、曾南淵、歐虹新及證人即司機朱慶芳、張
         特生、劉勝乾、陸永晉、陳朝陽、王世雄、蕭竣生、業祥金、陳海青、譚
         高雄、黃俊庸、劉天賜、蔡慶財、林朝明、陳貴權證述明確，並有漁用柴
         油三百九十三公升、加油機一個、加油槍一個、加油錶一個、馬達一個、
         儲油槽三個、柴油桶五個、日報表五紙、帳單一百二十八紙、帳冊一本、
         售油所得九百元扣案，及現場照片十四張、扣押物品清單三紙及保管條二
         紙附卷可資佐證，而十五次扣案之疑似柴油物品，經抽樣送請中國石油股
         份有限公司鑑定，該油樣經化驗結果，確符合能源管理法所稱「石油及其
         產品」，並與經濟部經（八五）能字第八五四六一一二四號公告能源產品
         認定基準之「柴油」規範相符，此有經濟部取締違法經營油品會報執行小
         組高雄執行分組八十八年一月二十二日高處（八八）業執字第八八一
         五五五號函、八十八年三月二十二日高處（八八）業執字第八八三五
         三一號函、八十八年六月十六日高處（八八）業執字第八八六四一
         號函、八十八年七月高處（八八）業執字第八八七三七二號函、八十
         八年十月十九日、二十一日高處（八八）業執字第八八一五四、八
         八一五七七、八八一五八二、八八一五八五號函、八十八年
         十二月六日、十六日、二十、二十四日高處（八八）業執字第八八一二
         一六六、八八一二四二九、八八一二四三、八八一二五三八、八
         八一二五四六號函附於九十年度訴字第三０一五號卷宗內可資佐證。辯
         護人雖辯稱先後遭查扣之柴油數量並未減少等語，然該「六十五號碼頭加
         油站」被查獲後仍繼續營業，並且有購買新油混入，乃被告所不爭執之事
         實，被告於查扣油品後既有仍繼續銷售事實，勢必造成原查扣之柴油數量
         減少，並且新購柴油混入其受託保管之柴油加以銷售，致該委託其保管之
         柴油，受混合而無從析離，顯見其有隱匿柴油之行為，辯護人上開所辯顯
         不足採。
   （四）綜上，本件事證明確，被告隱匿公務員職務上委託第三人掌管物品之犯行
         堪以認定，應依法論科。
二、核被告所為，均係犯刑法第一百三十八條之隱匿公務員職務上委託第三人掌管物
    品罪。被告與丁○○、乙○○、劉滿雄等人就犯罪事實欄一之（一）、（二）、
    （三）部分與胡阿輝、郭清石、曾南淵、歐虹新、楊金來間就犯罪事實欄一之（
    四）部分，分別有犯意聯絡、行為分擔，均為共同正犯。被告先後多次犯行，時
    間緊接，所犯罪名相同，顯係基於概括犯意為之，為連續犯，應論以一罪並加重
    其刑。爰審酌被告共同隱匿公務員職務上委託第三人掌管之漁用柴油，並隱匿公
    務員職務上委託第三人掌管員職務上委託第三人掌管物品達十五次，累積隱匿柴
    油數量達三十餘萬公升，又以加油設備營業，且其具有公務員之身分，更顯其藐
    視法令之心，另被告飾詞狡辯犯後態度不佳，並且參與本案之情節重大等一切情
    狀，量處如主文所示之刑。扣案之加油機一個、加油槍一個、加油錶一個、馬達
    二個、儲油槽三個、柴油桶五個、帳單一百二十八紙、帳冊一本、日報表五紙係
    被告甲○○等人所有，供犯罪所用之物；而九百元，係被告甲○○等人所有，犯
    罪所得之物；依共同正犯連帶沒收之理論，均應分別依刑法第三十八條第一項第
    二、三款規定諭知沒收。至於被告前十五次被查獲時，所扣得之柴油業經被告等
    銷售殆盡，僅屬嗣後對被告追償之問題，尚難對該十五次扣得之柴油諭知沒收，
    併予敘明。
三、按柴油係能源管理法第二條第一款所稱之石油及其產品之能源，但被告等於行為
    後，石油管理法於九十年十月十一日公布施行，依該法第四十條第一項第二款、
    第二項之規定：「有下列情形之一者，處新臺幣一百萬元以上五百萬元以下罰鍰
    ：二、違反第十七條第一項或第二項規定，經營汽、柴油或供車輛使用之液化石
    油氣零售業務。‧‧‧有第一項各款情形之一而致生公共危險者，處二年以上有
    期徒刑、拘役或科或併科新臺幣六十萬元以上三百萬元以下罰金。」、第五十五
    條規定：「自本法施行之日起，能源管理法有關石油之規定，不再適用。」；惟
    按所謂之「致生公共危險」，係以各別案情審酌判斷是否存在具體危險為要件，
    經查本件被告等雖有銷售柴油，但並無證據足以認定被告之經營漁用柴油銷售業
    務有何足以致生公共危險之虞，自難認與石油管理法第四十條第二項之規定相當
    ，是被告雖有銷售柴油之行為，但石油管理法既已修正，改為行政之處罰，被告
    等銷售柴油之行為自不再論罪，先予說明。另石油管理法第四十條第一項第四款
    、第三項固規定：「違反第三十三條第一項規定，未經申請核准而設置儲油設備
    而致生公共危險者，處二年以上有期徒刑、拘役或科或併科新台幣六十萬元以上
    三百萬元以下罰金。」，惟被告等行為時並無處罰明文，依刑法第一條規定，自
    無從以該法論處。
四、公訴人另認被告曾於七十年至八十八年十一月間，擔任內政部警政署高雄港務警
    察所巡佐一職，職司刑事與行政違法案件之調查取締，對於未經許可並辦理登記
    經營油品銷售業務之非法油行，具有查報、取締、查緝等業務及責任，係依據法
    令從事公務之人員，竟為上開犯行，認另涉犯係犯貪污治罪條例第六條第一項第
    四款之對於主管或監督之事務圖利罪嫌等語。然按「犯罪事實應依證據認定之，
    無證據不得認定犯罪事實」；又「不能證明被告犯罪或其行為不罰者，應諭知無
    罪之判決」，刑事訴訟法第一百五十四條第二項、第三百零一條第一項定有明文
    。又原貪污治罪條例第六條第一項第四款之圖利罪，被告行為時原規定為：對於
    主管或監督之事務，直接或間接圖私人不法之利益者，處五年以上有期徒刑，得
    併科三千萬元以下罰金。上開先後所規定之圖利罪，並均規定未遂犯罰之（同條
    例第六條第二項）。嗣於九十年十一月七日該條項款之規定又經修正為：對於主
    管或監督之事務，明知違背法令，直接或間接圖自己或其他私人不法利益，因而
    獲得利益者，處五年以上有期徒刑，得併科三千萬元以下罰金；同時刪除未遂犯
    之處罰。申言之，現行圖利罪之成立，應以行為人對於主管或監督之事務，明知
    違背法令，直接或間接圖自己或其他私人不法利益，並因而獲得利益為構成要件
    。經查，貪污治罪條例第六條第一項第四款所謂主管事務，係指依法令於職務上
    對於該事務有主持或執行之權責者而言，另同條款中所謂監督之事務，係指公務
    員雖不直接掌管其事務，但對掌管其事務者有監督之職權而言，亦有最高法院九
    十二年度台上字第七○五○號及九十一年度台上字第六四五○號判決意旨可資參
    照。被告於行為時原為內政部警政署高雄港務警察所保安警察隊之巡佐，依高雄
    港務警察所保安警察隊之勤務內容為：「本隊為機動待命單位，平日隊部員警勤
    務分配如下：「一、巡邏：汽巡：以全港區為巡邏重點區域。機巡：以蓬萊區為
    巡邏重點區域。二、警察局門衛：本局進出人員之管制及安全維護。三、拘留所
    勤務。四、擔任特種勤務高雄港蒞臨場所安全維護、預備隊任務。五、保安聚眾
    勤務派遣。六、其他臨時勤務派遣：外賓或本國高級長官蒞臨本港及重要物資運
    送之開導與安全維護；港區違建拆除警戒。高雄港務局行政機關行政執行配合稽
    查勤務。支援各外勤單位突發事件之處理等勤務。」，此有高雄港務警察所保安
    警察隊勤務內容一紙在卷可憑，依上開內容並無包括查緝地下油行之勤務。其次
    ，雖依警察法及警察勤務條例之相關規定，警勤區警員有主持或執行權責之主管
    事務範圍，包括違警處分、協助偵查犯罪．．．．有關警察業務之保安、正俗、
    交通．．．．等事項及戶口查察、可疑地、事、物之查察．．．．擔任社會治安
    調查任務等等，範圍至為廣泛，但系爭地下油行所在地點即高雄市前鎮區○○○
    ○路三十二號旁空地，係屬高雄市政府警察局前鎮分局草衙派出所轄區，亦有電
    話紀錄一紙在卷足憑，是以，該地下油行並非被告任職之高雄港務警察所保安隊
    警勤區，故公訴人並未舉證被告經營地下油行是屬於被告主管或監督之事務，亦
    無於事實欄記載被告有無利用其職務機會對於非主管或監督事務圖利於己，揆諸
    前揭說明，被告之行為尚與貪污治罪條例第六條第一項四款之圖利罪構成要件有
    間，此外，本院亦查無其他積極證據足證被告有公訴人所指訴之圖利犯行，本應
    為無罪之諭知，但公訴人認此部分與前開論罪科刑部分有牽連犯之裁判上一罪關
    係，爰不另為無罪之諭知，附此敘明。
據上論結，應依刑事訴訟法第二百九十九條第一項前段，刑法第二十八條、第五十六
條、第一百三十八條、第三十八條第一項第二款、第三款，判決如主文。
本案經檢察官丙○○到庭執行職務。
中      華      民      國      九十三      年     八   月      三      日
                              臺灣高雄地方法院刑事庭
                                  審判長法官  邱明弘
                                        法官  胡宜如
                                        法官  廖建瑜
右正本證明與原本無異。
如不服本判決，應於判決送達後十日內，向本院提出上訴狀。
                                      書記官  王翌翔
中      華      民      國      九十三      年八   月      三      日
附表一
┌──┬─────┬───────────┬──────────┬───┐
│編號│物      品│數                  量│查 獲 時 間 及 地 點│備  註│
├──┼─────┼───────────┼──────────┼───┤
│    │漁用柴油  │一萬六千零六十五公升  │八十七年十二月廿一日│      │
│    ├─────┼───────────┤二十時四十分許，在事│      │
│    │加油機    │一個                  │實欄所述之加油站查獲│      │
│ 一 ├─────┼───────────┤，扣押物均委託乙○○│      │
│    │加油槍    │一個                  │保管。              │      │
│    ├─────┼───────────┤                    │      │
│    │儲油槽    │一個                  │                    │      │
├──┼─────┼───────────┼──────────┤      │
│    │漁用柴油  │一萬零五百公升        │                    │      │
│    ├─────┼───────────┤                    │      │
│    │加油機    │一個                  │八十八年二月十二日十│      │
│    ├─────┼───────────┤七時許，在事實欄所述│      │
│    │加油槍    │一個                  │之加油站查獲，扣押物│      │
│ 二 ├─────┼───────────┤柴油、加油機、加油槍│      │
│    │儲油槽    │一個                  │、儲油槽均委託劉滿雄│      │
│    ├─────┼───────────┤保管。              │      │
│    │帳單      │十八紙                │                    │      │
│    ├─────┼───────────┤                    │      │
│    │日報表    │一紙                  │                    │      │
├──┼─────┼───────────┼──────────┤      │
│    │漁用柴油  │一萬零二百七十六公升  │八十八年四月三日十七│      │
│    ├─────┼───────────┤                    │      │
│    │加油機    │一個                  │時廿分許，在事實欄所│      │
│ 三 ├─────┼───────────┤述之加油站查獲，扣押│      │
│    │加油槍    │一個                  │物均委託乙○○保管。│      │
│    ├─────┼───────────┤                    │      │
│    │儲油槽    │一個                  │                    │      │
├──┼─────┼───────────┼──────────┤      │
│    │漁用柴油  │一萬五千公升          │八十八年四月十九日十│      │
│    ├─────┼───────────┤九時許，在事實欄所述│      │
│    │加油機    │一個                  │之加油站查獲，扣押物│      │
│    ├─────┼───────────┤柴油、加油機、加油槍│      │
│    │加油槍    │一個                  │、儲油槽均委託劉滿雄│      │
│ 四 ├─────┼───────────┤保管。              │      │
│    │儲油槽    │一個                  │                    │      │
│    ├─────┼───────────┤                    │      │
│    │帳單      │四十七紙              │                    │      │
│    ├─────┼───────────┤                    │      │
│    │日報表    │四紙                  │                    │      │
├──┼─────┼───────────┼──────────┤      │
│    │漁用柴油  │三萬五千公升          │八十八年五月二十日十│      │
│    ├─────┼───────────┤時廿分許，在事實欄所│      │
│    │加油機    │一個                  │示之加油站查獲，扣押│      │
│    ├─────┼───────────┤之柴油、加油機、加油│      │
│    │加油槍    │一個                  │槍、儲油槽均委託劉滿│      │
│ 五 ├─────┼───────────┤雄保管。            │      │
│    │儲油槽    │一個                  │                    │      │
│    ├─────┼───────────┤                    │      │
│    │帳單      │一紙                  │                    │      │
├──┼─────┴───────────┴──────────┴───┤
│備註│◎共同被告等前後被查獲五次，其用以銷售漁用柴油之加油機、加油槍、│
│    │  油槽係同一物品。                                              │
│    │◎至於漁用柴油雖亦交予共同被告等保管，然共同被告等仍繼續向年籍不│
│    │  詳之男子購入漁用柴油加入儲油槽內予以銷售殆盡，故此五次扣得之漁│
│    │  用柴油均屬事後追繳問題，不應予以沒收                          │
│    │  。                                                            │
└──┴────────────────────────────────┘
附表二
┌──┬─────┬───────────┬──────────┬───┐
│編號│物      品│數                  量│查 獲 時 間 及 地 點│備  註│
├──┼─────┼───────────┼──────────┼───┤
│    │漁用柴油  │一萬五千公升          │八十八年六月廿四日十│      │
│    ├─────┼───────────┤九時四十分許，在事實│      │
│    │加油機    │一個                  │欄所示之加油站查獲，│      │
│ 一 ├─────┼───────────┤扣得之柴油、加油機、│      │
│    │加油槍    │一個                  │、加油槍均委託郭清石│      │
│    ├─────┼───────────┤保管。              │      │
│    │帳單      │二紙                  │                    │      │
├──┼─────┼───────────┼──────────┤      │
│    │漁用柴油  │四千一百四十公升      │八十八年七月十四日十│      │
│    ├─────┼───────────┤六時許，在事實欄所述│      │
│    │加油機    │一個                  │之加油站查獲，扣押物│      │
│ 二 ├─────┼───────────┤柴油、加油機、加油槍│      │
│    │加油槍    │一個                  │、儲油槽均委託楊金來│      │
│    ├─────┼───────────┤保管。              │      │
│    │儲油槽    │一個                  │                    │      │
├──┼─────┼───────────┼──────────┤      │
│    │漁用柴油  │八萬二千八百公升      │八十八年七月廿七日十│      │
│    ├─────┼───────────┤二時五分許，在事實欄│      │
│    │加油機    │一個                  │所示之加油站查獲，扣│      │
│    ├─────┼───────────┤押物柴油、加油機、加│      │
│    │加油槍    │一個                  │油槍、貨櫃儲油槽、馬│      │
│    ├─────┼───────────┤達、加油錶均委託郭清│      │
│ 三 │儲油槽    │三個                  │石保管。            │      │
│    ├─────┼───────────┤                    │      │
│    │馬達      │二個                  │                    │      │
│    ├─────┼───────────┤                    │      │
│    │加油錶    │一個                  │                    │      │
│    ├─────┼───────────┤                    │      │
│    │帳單      │四紙                  │                    │      │
├──┼─────┼───────────┼──────────┤      │
│    │漁用柴油  │三萬公升              │八十八年八月十日十一│      │
│    ├─────┼───────────┤                    │      │
│    │加油機    │一個                  │時許，在事實欄所示之│      │
│ 四 ├─────┼───────────┤加油站查獲，扣押物柴│      │
│    │儲油槽    │一個                  │油、加油機、儲油槽均│      │
│    ├─────┼───────────┤委託郭清石保管。    │      │
│    │帳單      │六紙                  │                    │      │
├──┼─────┼───────────┼──────────┤      │
│    │漁用柴油  │一萬二千公升          │八十八年八月廿日十時│      │
│    │          │                      │十分許，在高雄市苓雅│      │
│ 五 ├─────┼───────────┤區○○街一一六巷二號│      │
│    │ＸＪ∣二八│一台                  │查獲，扣押物柴油、大│      │
│    │二號大貨車│                      │貨車均委託郭清石保管│      │
├──┼─────┼───────────┼──────────┤      │
│    │漁用柴油  │五萬六千公升          │八十八年八月卅日十一│      │
│    ├─────┼───────────┤時廿分許，在事實欄所│      │
│    │加油機    │一個                  │示之加油站查獲，扣押│      │
│ 六 ├─────┼───────────┤                    │      │
│    │加油槍    │一個                  │物柴油、加油機、加油│      │
│    ├─────┼───────────┤槍、儲油槽均委託郭清│      │
│    │儲油槽    │三個                  │石保管。            │      │
├──┼─────┼───────────┼──────────┤      │
│    │漁用柴油  │四千九百三十公升      │八十八年九月三日十五│      │
│    ├─────┼───────────┤時廿五分許，在事實攔│      │
│    │加油機    │一個                  │所示之加油站查獲，扣│      │
│    ├─────┼───────────┤押物柴油、加油機、加│      │
│    │加油槍    │一個                  │油槍、儲油槽、馬達、│      │
│    ├─────┼───────────┤加油錶均委託劉滿雄保│      │
│ 七 │儲油槽    │一個                  │管。                │      │
│    ├─────┼───────────┤                    │      │
│    │馬達      │一個                  │                    │      │
│    ├─────┼───────────┤                    │      │
│    │加油錶    │一個                  │                    │      │
│    ├─────┼───────────┤                    │      │
│    │帳單      │二紙                  │                    │      │
├──┼─────┼───────────┼──────────┤      │
│    │漁用柴油  │三萬六千七百公升      │八十八年九月九日二十│      │
│    ├─────┼───────────┤時許，在事實攔所示之│      │
│    │加油機    │一個                  │加油站查獲，扣押物柴│      │
│    ├─────┼───────────┤油、加油機、加油槍、│      │
│    │加油槍    │一個                  │儲油槽、馬達均委託郭│      │
│ 八 ├─────┼───────────┤清石保管。          │      │
│    │儲油槽    │一個                  │                    │      │
│    ├─────┼───────────┤                    │      │
│    │馬達      │一個                  │                    │      │
│    ├─────┼───────────┤                    │      │
│    │帳冊      │一本                  │                    │      │
├──┼─────┼───────────┼──────────┤      │
│    │漁用柴油  │六千四百公升          │八十八年九月十四日十│      │
│    ├─────┼───────────┤                    │      │
│    │加油機    │一個                  │六時五時廿分許，在事│      │
│ 九 ├─────┼───────────┤實欄所示之加油站查獲│      │
│    │加油槍    │一個                  │，扣押物柴油、加油機│      │
│    ├─────┼───────────┤、加油槍、儲油槽均委│      │
│    │儲油槽    │一個                  │託郭清石保管。      │      │
├──┼─────┼───────────┼──────────┤      │
│    │漁用柴油  │三百九十三公升        │八十八年十月十三日十│      │
│    ├─────┼───────────┤九時三十分許，在事實│      │
│    │柴油桶    │五個                  │欄所示之加油站查獲，│      │
│ 十 ├─────┼───────────┤扣押物柴油、柴油桶均│      │
│    │帳單      │四十八紙              │委託劉滿雄保管。    │      │
│    ├─────┼───────────┤                    │      │
│    │售油所得  │新台幣九百元          │                    │      │
├──┼─────┴───────────┴──────────┴───┤
│備註│◎共同被告等前後被查獲共計十五次（含附表一所示的五次），其用以銷│
│    │  售漁用柴油之加油機一個、加油槍一個、馬達二個、儲油槽三個、柴油│
│    │  桶五個係同一物品，而係由公務員委託第三人掌管之物品。          │
│    │◎至於漁用柴油雖亦交予共同被告等保管，然共同被告等仍繼續向年籍不│
│    │  詳之男子購入漁用柴油，加入儲油槽內予以銷售殆盡，屬事後追繳問題│
│    │  不應予以沒收。                                                │
│    │                                                                │
└──┴────────────────────────────────┘
中華民國刑法第一百三十八條
(妨害職務上掌管之文書物品罪)
毀棄、損壞或隱匿公務員職務上掌管或委託第三人掌管之文書、圖畫、物
品，或致令不堪用者，處五年以下有期徒刑。
